【裁判字號】    92,上易,660
【裁判日期】    920814
【裁判案由】    家暴妨害自由
【裁判全文】
臺灣高等法院臺南分院刑事判決                    九十二年度上易字第六六號
    上  訴  人  臺灣雲林地方法院檢察署檢察官
    被      告  甲  ○  ○
右上訴人因家暴妨害自由案件，不服臺灣雲林地方法院九十二年度易字第一四七號中
華民國九十二年六月五日第一審判決（起訴案號：臺灣雲林地方法院檢察署九十二年
度偵字第七七號），提起上訴，本院判決如左：
    主  文
上訴駁回。
    理  由
一、公訴意旨略以：被告甲○○為告訴人乙○○之子，二人具有家庭暴力防治法第三
    條第三款之家庭成員關係。因告訴人與被告之母感情不睦，被告因而與告訴人產
    生嫌隙，竟於民國（下同）九十一年十二月六日晚間九時十分許，在雲林縣斗南
    鎮○○○路二十二號前，以兇惡之語氣向正在上開屋內與友人羅萬定泡茶之告訴
    人稱：「好膽出來」，待告訴人趕緊將門鎖好並回答：「出來做什麼」，其竟恐
    嚇稱：「你出來我就打你」等語，使告訴人心生畏懼，旋向附近派出所報案，經
    警查獲，認被告涉犯刑法第三百零五條之恐嚇罪嫌等語。
二、按犯罪事實應依證據認定之，無證據不得推定其犯罪事實；又不能証明被告犯罪
    者，應諭知無罪之判決，刑事訴訟法第一百五十四條及第三百零一條第一項分別
    定有明文。又認定事實所憑證據，無論直接證據或間接證據，其為訴訟上證明，
    須於通常一般人，均不致有所懷疑，而得確信其為真實程度者，始得據為有罪認
    定（最高法院七十六年台上字第四九八六號判例意旨參照）。且刑法第三百零五
    條之恐嚇罪，需使他人心生恐懼致生危害於安全為要件。
三、公訴人認被告涉犯上開罪嫌，無非係以告訴人乙○○之指訴及證人羅萬定之證詞
    為主要論據。然為被告所否認，並辯稱：伊當天是因為其父親說不能回家，伊因
    而打一支鑰匙要給其父，伊不知道會被誤會為要打其父親等語。經查：
（一）按刑法第三百零五條所謂致生危害於安全，係指受惡害之通知者，因其恐嚇，
      【生安全上之危險與實害】而言（最高法院五十二年台上字第七五一號判例著
      有明文），亦即本罪須被恐嚇之人因此而【心生畏懼】，始克成立。因而本件
      自應審究被告究竟有無出言恐嚇告訴人，告訴人有無因而心生畏懼。
（二）本件被告於上揭時地向告訴人稱：「出來我就打你」等語，業經告訴人指證明
      確，核與證人羅萬定之結證情節大致相符，堪信屬實。被告雖以前詞置辯，然
      與其先前在本院準備程序時所辯稱：「我那天確實有經過我父親的住所（新生
      三路），那是因為我小孩說爺爺很久沒有看到，我就過去看看．．．我看到我
      父親沒有在裡面，我就去理髮，後來我出來，我父親才喊我，我也不知道他喊
      我做什麼，他喊我的時候我已經在車上，我就開車離開，我沒有聽到我父親喊
      什麼，我有看到我父親在向我揮手，但因為那條路上車流量很多，很吵，我不
      知道他喊什麼，我就離開了。」等語不符；亦與其在臺灣雲林地方法院九十二
      年度家護字第一號聲請通常保護令案件訊問時所辯：「當天我有經過，但是我
      是附近理髮，然後聲請人（告訴人）看到我在那裏，就跑過來對我咆哮」等語
      不符，被告前後所辯情節不一，顯見被告並未為誠實之答辯，此部份所辯，自
      不足採信，益徵告訴人前揭之指訴被告有告訴人稱：「出來我就打你」等語，
      之情節屬實。
（三）然告訴人於被告四歲時，即有外遇而離家在外與人同居，又長期毆打其妻陳賴
      秀容，直至九十年四月再度毆打陳賴秀容後，經陳賴秀容向本院家事法庭聲請
      核發保護令並提出傷害告訴，告訴人並因此以言詞恐嚇陳賴秀容，陳賴秀容又
      對聲請人提出恐嚇告訴，致告訴人因而經臺灣雲林地方法院以九十年度易字第
      四三八號傷害案件及九十一年度易第一○二號恐嚇案件，分別判處拘役五十日
      確定，告訴人目前只是偶而返回雲林縣斗南鎮○○路四十八號之住處等情，有
      證人陳賴秀容在臺灣雲林地方法院九十二年度家護字第一號之訊問筆錄暨該案
      民事裁定、九十年度家護字第一二六號民事裁定及上開刑事判決在偵查卷可參
      ，足見告訴人在家庭中並非單方之家庭暴力受害者，反而是主動施予家庭暴力
      之加害者。
（四）另參以告訴人身高一百七十二公分、體重八十四公斤，被告身高僅一百五十七
      公分、體重四十六公斤，且兩側髖關節病變合併兩側大腿肌力痿縮及下背肌肉
      無力、長期疼痛，確已達中度肢障之程之事實，業經本院九十一年度上訴字第
      八五八號判決認定屬實，有該刑事判決在偵查卷可佐。而告訴人及被告雙方到
      庭應訊時，並經本院觀察屬實，告訴人不論在體型、健康或身分上均較被告為
      優勢，足以認定。
（五）告訴人於原審辯護人詰問時雖證稱：「（問：既然被告不能進來，那被告叫你
      出來，說要打你，你還會怕嗎？答：）會，我現在當庭看到被告就會發抖。」
      等語。然告訴人在本案開庭審理過程中並無發抖之情，且一度在被告陳述意見
      時，中間插話，雙方因而發生爭執等情，有原審之審理筆錄可參，看不出告訴
      人確實害怕被告之情。況且，告訴人亦自承被告在案發當時開車要走時，並向
      被告稱「好膽麥走」（台語）等語明確。另被告向告訴人稱述上開言詞時，只
      有稍大聲，口氣也沒有很壞之情，亦經證人羅萬定結證明確。再參諸被告於開
      庭所見體弱、情虛，甚為畏縮，反而告訴人身強體狀、氣勢凌人。由兩人互動
      之情狀，心證上反足以認定被告甚為畏懼告訴人。從而，尚難認被告上開言詞
      已使告訴人心生畏懼。
（六）至於告訴人另指證被告當時尚對其稱：「要打死你」等語，核與證人羅萬定之
      結證情節不符，並無證據足證屬實，併此敘明。
四、綜上所述，本件雖足認被告有於上揭時地向告訴人稱：「出來我就打你」等語，
    然並無證據足以證明被告之言詞已使告訴人心生畏懼，依前揭規定意旨，被告被
訴恐嚇危害安全之罪，應屬不能證明。
五、原審以不能證明被告犯罪，諭知被告無罪，核無不合。檢察官上訴意旨指摘原判
    決採證不當，為無理由，應予駁回。
據上論結，應依刑事訴訟法第三百六十八條，判決如主文。
本案經檢察官張佩珍到庭執行職務。
中      華      民      國    九十二    年      八      月      十四    日
                                    臺灣高等法院臺南分院刑事第七庭
                                        審判長法官  蔡    崇    義
                                              法官  董    武    全
                                              法官  許    進    國
右正本證明與原本無異。
不得上訴。
                                        法院書記官  陳    明    芬
中      華      民      國    九十二    年      八      月      十四    日


司法院資訊處製作；財團法人民間司法改革基金會備份。
